臺灣高雄地方法院刑事判決　　　　　　　100年度訴字第167號
公　訴　人　臺灣高雄地方法院檢察署檢察官
被　　　告　洪淑如
上列被告因毒品危害防制條例案件，經檢察官提起公訴（99年度
毒偵字第6754號），被告於準備程序中就被訴事實為有罪之陳述
，經本院告知簡式審判程序之旨，並聽取當事人之意見後，本院
裁定進行簡式審判程序，判決如下：
    主  文
洪淑如施用第一級毒品，累犯，處有期徒刑拾月；又持有第一級
毒品，累犯，處有期徒刑月，扣案之第一級毒品海洛因貳包（
合計驗後淨重零點壹玖公克）均沒收銷燬。應執行有期徒刑壹
年，扣案之第一級毒品海洛因貳包（合計驗後淨重零點壹玖公
克）均沒收銷燬。
    事  實
一、洪淑如前於民國92年間因竊盜、贓物案件，經本院以92年度
    易字第1945號分別判處有期徒刑6月、3月，並定其應執行刑
    為有期徒刑8月確定，於95年5月1 日縮刑期滿執行完畢。又
    因施用毒品案件，經本院以93年度毒聲字第1554號裁定送觀
    察、勒戒後認有繼續施用毒品傾向，再以93年度毒聲字第25
    68號裁定令入戒治處所施以強制戒治，嗣強制戒治期滿，認
    無繼續強制戒治之必要，於94年10月21日執行完畢釋放。復
    於前開強制戒治執行完畢釋放後5 年內，先後10次因施用第
    一級、第二級毒品案件，經本院以96年訴字第2513號判處有
    期徒刑4月、8月、8月；以96年訴字第4967號判處有期徒刑8
    月（減為有期徒刑4月）、8月（減為有期徒刑4月）、4月（
    減為有期徒刑2月）、8月、4月；以97年度訴字第169號判處
    有期徒刑9月、5月，並經本院以97審聲字第613 號定其應執
    行刑為有期徒刑3年10月確定，於99年5月28日假釋出監。
二、詎洪淑如猶不知戒絕毒癮，基於施用第一級毒品海洛因之犯
    意，於99年10月28日，在其位於高雄市○○區○○街127號4
    樓之居處，以將海洛因摻水放入針筒內再注射入體內之方式
    ，施用第一級毒品海洛因1 次。另基於持有第一級毒品海洛
    因之犯意，於99年10月28日20時30分許，在高雄市○○區○
    ○路某超商前，向真實姓名年籍不詳、綽號「妹仔」之成年
    女子，以新臺幣1,000元之價格購入第一級毒品海洛因2包（
    合計驗後淨重0.139 公克）。嗣洪淑如甫購入上開未及施用
    之海洛因2 包，即於同日22時10分許，在高雄市○○區○○
    街119號前，為警當場查獲，並扣得上開海洛因2包（合計驗
    後淨重0.139 公克），且經採尿送驗結果，呈嗎啡陽性反應
    而查獲。
二、案經高雄市政府警察局鳳山分局報請臺灣高雄地方法院檢察
    署檢察官偵查起訴。
    理  由
一、查本件被告洪淑如所犯係死刑、無期徒刑、最輕本刑為3 年
    以上有期徒刑以外之罪，其於準備程序中就被訴事實為有罪
    之陳述，經受命法官告知簡式審判程序之旨，並聽取公訴人
    、被告之意見後，本院合議庭認為適宜由受命法官獨任進行
    簡式審判程序，依刑事訴訟法第273條之1第1 項規定，裁定
    由受命法官獨任進行審判程序，合先敘明。
二、上揭施用第一級毒品海洛因、未及施用而持有第一級毒品海
    洛因等事實，業據被告洪淑如於本院審理中坦認不諱，且被
    告於99年10月28日為警查獲時，經警採集其尿液送檢驗之結
    果，確呈嗎啡陽性反應，有高雄市政府警察局鳳山分局偵辦
    毒品案件嫌疑人尿液採集編號對照表、台灣檢驗科技股份有
    限公司濫用藥物檢驗報告各1 紙在卷可稽（警卷第20頁、偵
    卷第5頁）。又扣案之白色粉末2包，經送檢驗結果，確含有
    第一級毒品海洛因成份（驗後淨重分別為0.057公克、0.082
    公克，合計驗後淨重0.139 公克），亦有高雄市立凱旋醫院
    濫用藥物成品檢驗鑑定書1 份在卷足資佐憑（本院審訴卷第
    23頁），是被告之任意性自白核與事實相符，堪予採為認定
    事實之依據。事證明確，被告前揭犯行，均堪認定，自應依
    法論罪科刑。
三、按毒品危害防制條例前於92年7 月9 日修正公布，自93年1
    月9 日施行，觀之該條例第20條、第23條之立法理由，修正
    後毒品危害防制條例就施用毒品者，只於「初犯」及「5 年
    後再犯」二種情形，有其追訴條件之限制，即須於初犯經觀
    察、勒戒或強制戒治釋放後，5 年內均無施用毒品之行為，
    始能認其前所實施之觀察、勒戒或強制戒治已足遮斷毒癮，
    而得於5 年後再犯時，再予適用初犯之規定，重行觀察、勒
    戒等程式。倘5 年內已經再犯，被依法追訴處罰，縱其第3
    次（或第3 次以上）施用毒品之時間在初犯釋放5 年以後，
    即與「5 年後再犯」之情形有別，且因已於「5 年內再犯」
    ，顯見其再犯率甚高，原實施觀察、勒戒或強制戒治，已無
    法收其實效，而無5 年戒斷期之存在，自無再經觀察、勒戒
    及強制戒治之必要，應得逕行追訴處罰（最高法院95年台上
    字第1071號判決參照）。查本件被告前因施用毒品案件，經
    本院以93年度毒聲字第15  54號裁定送觀察、勒戒後認有繼
    續施用毒品傾向，再以93年度毒聲字第2568號裁定令入戒治
    處所施以強制戒治，嗣於94年10月21日強制戒治執行完畢釋
    放；又於前開強制戒治執行完畢釋放後5 年內，先後10次因
    施用第一級、第二級毒品案件，經本院以96年訴字第2513號
    判處有期徒刑4月、8月、8 月；以96年訴字第4967號判處有
    期徒刑8月（減為有期徒刑4月）、8月（減為有期徒刑4月）
    、4月（減為有期徒刑2月）、8 月、4 月；以97年度訴字第
    169號判處有期徒刑9月、5月，並經本院以97審聲字第613
    號定其應執行刑為有期徒刑3 年10月確定等情，有臺灣高等
    法院被告前案紀錄表及各該裁定、判決書等在卷足憑，是被
    告於前揭強制戒治執行完畢釋放後之5 年內，既已多次再犯
    施用毒品罪，並均經判決處刑，則其再度犯本件施用毒品之
    犯行，縱距上開強制戒治執行完畢釋放之日已逾5 年，參照
    前揭說明，仍應依法論科。
四、按海洛因為毒品危害防制條例第2 條第2 項第1 款所規定之
    第一級毒品；核被告上開施用第一級毒品海洛因、未及施用
    而持有第一級毒品海洛因，所為係犯毒品危害防制條例第10
    條第1項之施用第一級毒品海洛因罪、同條例第11條第1項之
    持有第一級毒品罪。起訴書業已載明被告於施用第一級毒品
    海洛因後，復持有第一級毒品海洛因2 包而為警查獲之事實
    ，顯見被告持有查扣之海洛因2 包，均係未及施用，核屬就
    被告上開持有第一級毒品海洛因之犯行予以起訴，且經公訴
    檢察官當庭補充該部分之起訴法條為毒品危害防制條例第11
    條第1 項之持有第一級毒品罪，本院自應予以審理。被告施
    用第一級毒品前持有第一級毒品（係指其施用時併持有）之
    行為，持有之低度行為為其後施用之高度行為所吸收，不另
    論罪。被告所犯上開2 罪，犯意各別，行為互殊，應予分論
    併罰。再被告有如事實欄所載之科刑、執行紀錄，有臺灣高
    等法院被告前案紀錄表在卷可稽，其於前案有期徒刑執行完
    畢後，5年內再犯本件有期徒刑以上之2罪，均為累犯，各應
    依刑法第47條第1 項規定加重其刑。至本件警方係依據監聽
    譯文及檢舉情報，於查獲當日已掌握被告購買毒品海洛因之
    犯行，有本院辦理刑事案件電話紀錄查詢表1紙在卷可憑（
    本院訴字卷第18頁），故不符合刑法第62條前段規定之自首
    要件，無依該條規定予以減刑之餘地，附此敘明。審酌被告
    前因施用毒品案件，經觀察勒戒、強制戒治及多次判決確定
    後，竟仍不知悔改，再度施用第一級毒品海洛因，且甫向他
    人購買，未及施用而持有毒品海洛因，顯見其並無堅定戒絕
    毒品之決心，所為實有不該，惟念其於本院審理中已坦承犯
    行，犯後態度尚佳，及所犯係屬自戕行為，尚未危害他人，
    復其智識程度、生活狀況等一切情狀，就其所犯2 罪分別量
    處如主文所示之刑，並定其應執行刑，以資懲儆。
五、扣案之海洛因2 包（驗後淨重分別為0.057公克、0.082公克
    ，合計驗後淨重0.139 公克），經鑑定均確含第一級毒品海
    洛因成分，且係被告未及施用而持有之毒品海洛因，業如前
    述，應依毒品危害防制條例第18條第1 項前段規定，於被告
    持有第一級毒品罪刑項下宣告沒收銷燬；至送驗耗損之毒品
    ，既已滅失，自不另宣告沒收銷燬，附此敘明。
據上論斷，應依刑事訴訟法第273條之1第1項、第299條第1 項前
段，毒品危害防制條例第10條第1項、第11條第1項、第18條第1
項前段，刑法第11條、第47條第1項、第51條第5款，判決如主文
。
本案經檢察官鄭靜筠到庭執行職務。
中    華    民    國   100    年    3     月    15    日
                  刑事第十一庭  法  官  林韋岑
以上正本證明與原本無異。
如不服本判決應於收受判決後10日內向本院提出上訴書狀，並應
敘述具體理由。其未敘述上訴理由者，應於上訴期間屆滿後20日
內向本院補提理由書(均須按他造當事人之人數附繕本)「切勿逕
送上級法院」。
中    華    民    國   100    年    3     月    15    日
                                書記官  黃旭淑
【附錄本判決論罪科刑法條】
毒品危害防制條例第10條第1項：
施用第一級毒品者，處 6 月以上 5 年以下有期徒刑。
毒品危害防制條例第11條第1項：
持有第一級毒品者，處 3 年以下有期徒刑、拘役或新臺幣 5 萬
元以下罰金。